臺灣臺中地方法院刑事判決　　　　　　　99年度訴字第2179號
公　訴　人　臺灣臺中地方法院檢察署檢察官
被　　　告　張魁峰
指定辯護人　本院公設辯護人　賴忠杰
上列被告因殺人未遂等案件，經檢察官提起公訴（99年度偵字第
14516號），本院判決如下：
    主    文
張魁峰殺人未遂，累犯，處有期徒刑陸年。扣案之水果刀壹把沒
收；又犯傷害罪，累犯，處有期徒月。扣案之水果刀壹把沒收
。應執行有期徒刑陸年貳月。扣案之水果刀壹把沒收。
    犯罪事實
一、張魁峰前因多次竊盜案件，經本院以96年度易字第6157號減
    刑及定應執行刑後，判處有期徒刑10月，並由臺灣高等法院
    臺中分院判決上訴駁回，而於民國97年5月22日確定，於98
    年7月14日縮短刑期執行完畢。詎仍不知悔改，於99年6月12
    日晚上，喝酒後至臺中市○○路○段199號行政院衛生署臺中
    醫院（下稱臺中醫院）828號病房，找友人陳天信聊天，嗣
    因故毆打該醫院其他病患，經護士通知醫院保全人員王志全
    （綽號「紅毛」）、張志凱前來處理，王志全、張志凱到達
    病房後見張魁峰毆打病患，經規勸仍無效，遂將張魁峰壓制
    在地，待張魁峰冷靜後，才讓其離開。張魁峰即因此事而懷
    恨在心，乃於99年6月21日凌晨4時許，在其母親住院之中山
    醫學大學附設醫院（下稱中山醫院）外飲用約3分之1瓶高粱
    酒後（未達行為時因精神障礙或其他心智缺陷，致不能或顯
    著減低辨識其行為違法或欠缺依其辨識而行為之能力之程度
    ），基於殺人之犯意，攜帶其所有之水果刀1把，將之藏於
    所穿外套內袋裡，再騎乘機車至臺中醫院，於同日上午6時
    許，張魁峰抵達臺中醫院後，向警衛人員告知要找「紅毛」
    ，警衛人員即通知王志全，並要張魁峰自行前往該醫院復健
    科處去找人，旋張魁峰在復健科走廊處遇到王志全後，表明
    欲商談上開6月中旬衝突之情事，兩人即邀約至臺中醫院中
    醫科旁中庭空地水池邊商談，王志全亦邀同張志凱一同前往
    ，3人至中庭後，張魁峰、王志全及張志凱3人併坐在水池旁
    木椅上，王志全坐在中間，張魁峰坐在王志全右手邊，張魁
    峰即質問6月中旬遭壓制一事，王志全向張魁峰回稱「你今
    天是要來道歉還是吵架的」等語，雙方遂起口角爭執，張魁
    峰明知腹部係人體器官聚集之處，如持刀刺入腹部，將傷及
    人體要害，足以致人於死，仍趁王志全不注意之際，取出預
    藏之水果刀，朝王志全之右上腹猛刺1刀，致王志全之身體
    因此受有腹部開放性傷口（6公分）、胃部穿刺傷（刺傷5公
    分）、胃旁血管失血、腹內出血（4000c c-4500cc）導致出
    血性休克等傷害，王志全被刺後，立即跳開往外逃，以防再
    被刺。張志凱隨即上前欲奪下張魁峰手上之水果刀，張魁峰
    斯時另基於傷害之犯意，與張志凱發生扭打，致張志凱之左
    手掌及左手拇指因而遭該水果刀割傷，旋張志凱終將張魁峰
    壓制在地上，並奪下該水果刀，嗣由警方據報前往臺中醫院
    逮捕張魁峰，並當場查扣上開水果刀1支。王志全被刺後迅
    至該院急診室就診，經緊急手術後，始倖免於難，未發生死
    亡結果。
二、案經王志全、張志凱訴由臺中市警察局第一分局（現已改制
    為臺中市政府警察局第一分局）報請臺灣臺中地方法院檢察
    署檢察官偵查起訴。
    理    由
壹、程序方面
    按被告以外之人於審判外之言詞或書面陳述，除法律有規定
    者外，不得作為證據；又被告以外之人於審判外之陳述，雖
    不符合同法第159 條之1 至第159 條之4 之規定，但經當事
    人於審判程序同意作為證據，法院審酌該言詞陳述或書面陳
    述作成時之情況，認為適當者，亦得為證據。當事人、代理
    人或辯護人於法院調查證據時知有第159 條第1 項不得為證
    據之情形，而未於言詞辯論終結前聲明異議者，視為有前項
    之同意，刑事訴訟法第159 條第1 項及第159 條之5 分別定
    有明文。經查，本院下列所引用之下列證據資料，檢察官、
    被告張魁峰及指定辯護人迄至言詞辯論終結前均未聲明異議
    ，本院審酌上開證據資料製作、取得，尚無違法不當之情形
    ，認為以之作為證據應屬適當，揆諸刑事訴訟法第159條之5
    規定，認前揭證據均有證據能力。
貳、實體方面：
一、關於被告涉犯傷害犯行部分：被告對上開傷害張志凱之犯罪
    事實，業據被告於本院審理時坦承不諱（見本院卷第168頁
    ），核與告訴人張志凱於警詢、偵查中及本院審理時所證述
    及當日在場之證人陳天信於警詢時證述之情節相符，並有臺
    中醫院診斷證明書1紙（見警卷第24頁）、臺中市政府警察
    局第一分局搜索扣押筆錄（見警卷第30至32頁）、扣押物品
    目錄表（見警卷第33頁）、現場採證相片28張（見警卷第38
    至51頁）、現場照片、監視錄影翻拍照片16張（見警卷第52
    至59頁）、現場概略圖1紙（見警卷第60頁）及扣案之水果
    刀1把等在卷可稽，足堪認定被告上開自白核與事實相符。
    此部分犯行事證明確，被告前揭傷害犯行，堪予認定，應予
    依法論科。
二、關於被告涉犯殺人未遂犯行部分：
(一)、訊據被告固不否認有於上揭時、地與告訴人王志全發生爭執
    ，持水果刀刺傷王志全腹部之事實，惟矢口否認有何殺人未
    遂犯行，辯稱：伊6月中被王志全、張志凱他們打過，6月21
    日去找他們的目的，是要問他們6月中旬那天為何不能好好
    講，為何要打伊，若他們動手的話，伊要拿水果刀嚇他們。
    當日伊有喝酒，且伊有重度憂鬱症，是王志全先打伊，伊才
    拿刀子出來要他不要再打了，伊刀子拿出來後，他突然轉過
    來，伊不小心刺到他，沒有要殺他的意思云云；辯護人亦為
    被告辯護稱：王志全先用拳頭打被告左臉，被告擔心再被王
    志全攻擊，才從大衣拿出預先攜帶之水果當轉向王志全，要
    王志全不要再打了，但王志全仍繼續攻擊被告，因王志全攻
    擊過程身體往前傾，才會被被告的刀子捅到，被告並無殺害
    王志全的故意存在，且被告與王志全、張志凱為舊識，並無
    仇恨，事發前被告為王志全等保全壓制在地，不構成被告殺
    害王志全之動機，況被告若要殺害王志全，為何僅刺1刀，
    且案發前，被告是走在被害人王志全後面，而張志凱原本亦
    不知被告走在後面，被告本可趁渠等不及防備時，以刀猛刺
    王志全之後背要害部位，何必等到大家坐下來後，才面對王
    志全下手，有違常理，可見被告並無殺害王志全之犯意云云
    。
(二)、惟查：
１、被告有前揭殺人事實，業據證人即告訴人王志全於偵訊中及
    本院99年10月6日審理中證稱：因為之前與被告發生糾紛，
    被告去伊駐點（護理之家）找伊，當時伊在巡邏，巡邏完有
    人告訴伊被告在找伊，正好被告遇到伊，伊就與被告約在水
    池那邊，伊剛好遇到張志凱，伊就和張志凱一同過去。伊跟
    張志凱先到那邊坐著，被告直接走過來質問張志凱，伊就回
    他說你今天是來找渠等道歉的，還是吵架的，被告就從伊這
    方向一直走過來，被告走到伊面前大概距離伊不到50公分，
    趁伊不注意的時候，就拿刀刺伊，伊被刺之後，馬上推開被
    告，趕緊跳開，跑到急診室叫支援及聯絡管區等語綦詳（見
    偵卷第27頁、本院卷第94至97頁），核與證人陳天信於警詢
    時證稱：於99年6月21日早上6時許，醫院保全通知伊1樓急
    診室有朋友找伊，當時伊便坐輪椅下樓，至1樓時伊遇見張
    魁峰，伊與張魁峰至醫院1樓後方復健科外空地抽煙，於談
    話間不知又因何故張魁峰與王志全起口角爭執，等伊回頭一
    看時，張魁峰已經以自備刀具刺向王志全胸部，王志全隨後
    就倒地不起，張志凱見狀便與張魁峰扭打，之後張魁峰遭張
    志凱制伏並奪下刀具等語（見警卷第19頁）；證人張志凱迭
    於警詢時、偵查中及本院審理中證述：99年6月21日當天，
    王志全約伊到水池那邊抽煙，到水池後，伊看到被告，3人
    都坐在長板凳上，被告質問伊與王志全99年6月12日晚上為
    何會如此處理。張魁峰冷不防拿出一支預藏的水果刀朝伊同
    事王志全腹部捅過去，計刺了一刀，伊同事閃避不及就被刺
    中腹部，伊看到王志全突然跳開，伊才看到刀子，被告係坐
    著殺王志全，他行兇時都沒有講話，刺了之後伊同事王志全
    先離開現場，伊就壓制張魁峰，搶下他的水果刀等語（見警
    卷第13至14頁、偵卷第27頁、本院卷第98頁反面至101頁）
    等情節，大致相符，足認告訴人王志全之指訴並非子虛，而
    證人陳天信為被告之朋友，與被告並無怨隙，渠並無設詞誣
    陷被告之動機，益徵渠上開所述，應屬真實可採。再者，觀
    之臺中醫院診斷證明書1紙（見警卷第23頁）、臺中醫院99
    年7月20日中醫歷字第0990006661號函附卷可憑（見偵卷第
    31頁）、臺中醫院99年10月22日中醫歷字第0990010489號函
    檢附之王志全病歷資料（見本院卷第128至134頁），足認告
    訴人王志全確受有刀傷明確。此外，復有臺中市政府警察局
    第一分局搜索扣押筆錄（見警卷第30至32頁）、扣押物品目
    錄表（見警卷第33頁）、現場採證相片28張（見警卷第38至
    51頁）、現場照片、監視錄影翻拍照片16張（見警卷第52至
    59頁）及現場概略圖1紙（見警卷第60頁）在卷可憑，亦有
    扣案之水果刀1支可資佐證，足認告訴人王志全所受之上開
    傷害確係被告持水果刀猛刺之行為所造成，此部分之事實，
    堪以認定。
２、被告雖於本院審理時以前揭情詞否認其有殺人犯意，然此部
    分業據被告曾於99年6月21日、99年7月19日偵查中及99年7
    月26日本院羈押訊問時，均明確對殺人未遂之犯行表示認罪
    之意思（見偵查卷第12、27頁；本院卷第18頁），是被告嗣
    後翻異前詞否認殺人犯意是否真實，已非無疑。復參諸被告
    於警詢時供述：「（問：你於何時？何地？以何武器？砍殺
    何人？）於99年6月21日上午6時許，在臺中市○區○○路一
    段199號署立臺中醫院的一樓抽煙區，以我自備的一支水果
    刀刺殺王志全」、「（問：你與王志全及張志凱有何糾紛？
    ）因為在幾天前我到臺中醫院去找一位住院的朋友陳天信時
    ，因為當時我有喝酒，在828病房講話比較大聲，護士叫他
    們醫院的保全上來，我那時與保全王志全有點口角，之後就
    被王志全及張志凱拉到外面打了」、「（問：你是否因為此
    事而懷恨在心？）是的」、「（問：帶這支刀子做什麼？）
    因為我只有一個人過去，他們保全2個人，所以我怕打不贏
    他們，我就帶這支刀子，如果談不好，若被人打時，我打算
    要殺他」（見警卷第4、5頁；本院卷第41頁反面、42頁）；
    於偵查中供承：「（問：你為何拿刀子去刺臺中醫院的保全
    王志全、張志凱？）因為我前幾天去臺中醫院找住院的朋友
    陳天信，我們在急診室門口那邊喝酒，跟朋友陳天信回828
    病房時，我跟陳天信的另外一個朋友發生口角，護士小姐請
    保全王志全、張志凱上來，我跟王志全及張志凱發生口角，
    我被他們兩個拖去病房外面的走廊打，並且又被他們兩個趕
    出去醫院，因為這幾天我媽媽住院，我又喝酒心情不好，我
    就懷恨在心，我喝酒之後就帶著水果刀要去找他們理論...
    」、「（問：你要找他們談什麼？）因為他們上次打我，我
    是要去找他們理論，如果他們沒有動手就不會刺他們如果他
    們有動手我就要拿刀子刺他們」、「（問：你這樣刺人家可
    能會有生命危險是否知道？）我知道」等語（見偵查卷第11
    至12頁），綜上，可知被告於警詢時、偵查中已明確表示，
    攜帶水果刀之目的係怕倘若談不好，擬將之作為殺人工具，
    且其對於持刀刺向告訴人王志全腹部可能導致告訴人王志全
    有生命危險乙事有所認識，是被告確有殺人之主觀犯意甚明
    ，且參酌被告上開所述，被告係於99年6月12日晚間，至臺
    中醫院828號病房找陳天信聊天，因毆打他人而遭告訴人王
    志全壓制，造成其與王志全間發生嫌隙，始持刀刺殺告訴人
    王志全，其具有殺人之動機，亦堪認定，辯護人辯稱上開病
    房衝突事件，僅是偶發事件，不足促成殺人動機云云，尚不
    足採。
３、又被告雖辯稱，其沒有殺王志全之故意，僅是要嚇他，伊當
    時拿刀的意思是要讓他受傷，並沒有要讓他死的意思云云。
    惟按殺人未遂與傷害之區別，應以加害人有無殺意為斷，不
    能因與被害人無深仇大恨，即認無殺人之故意。又判斷殺意
    之有無，雖不以兇器之種類及傷痕之多少等為絕對之認定標
    準，但加害人下手之部位、用力之程度，仍非不可藉為判斷
    有無殺意之心證依據（最高法院74年度臺上字第6585號、87
    年度臺上第3123號判決意旨參照)。準此，行為人於行為當
    時，主觀上是否有殺人之故意，除應斟酌其使用之兇器種類
    、攻擊之部位、行為時之態度、表示外，尚應深入觀察行為
    人與被害人之關係、衝突之起因、行為當時所受之剌激、下
    手力量之輕重，被害人受傷之情形及行為人事後之態度等各
    項因素綜合予以研析。而查：
(1)、本案被告所使用之水果刀，其刀柄部分為木製，刀身部分為
    金屬製，刀長（含刀柄）為30公分，刀刃部分長約19.5公分
    ，刀刃鋒利，此有扣案水果刀之查獲照片1張在卷可憑（見
    警卷第57頁）。又人體腹部有重要臟器，屬人體之要害所在
    ，倘受刀器猛力刺入，將可能產生大量流血死亡之結果，此
    乃一般成年人所知悉之事。查被告於案發時年約34歲，為智
    識健全之成年人，對於此一般人皆知之常識，要無不知之理
    ，其明知此情，仍持刀朝告訴人王志全腹部部位猛刺，致告
    訴人王志全受有前揭所述之傷害，其對上開行為極可能造成
    王志全死亡之結果，應有所認識，並有意使其發生。
(2)、再者，被告於警詢、偵查及本院99年7月26日訊問時均供述
    有殺害告訴人王志全之動機及犯意，已如前述，佐以臺中醫
    院99年10月22日中醫歷字第0990010489號函檢附之王志全病
    歷資料略以：「（一）從右胸、腹壁交接處刺入傷口5*1.2
    公分併出血。（二）手術發現胃穿刺傷併出血，腹腔內有40
    00CC至4500CC之血液，評估其深度及方向，應由右腹壁向左
    側、後側平行刺入，長度約15至20公分」（見本院卷第12 8
    至134頁），由告訴人王志全之傷口位置、遭刺入之深度及
    出血量等，可徵告訴人王志全被刀刺部位確屬人體之要害，
    以及被告持水果刀刺入告訴人王志全腹部時，用力甚猛，另
    參酌告訴人王志全於案發後送醫經診斷後傷口深及腹腔內臟
    ，當時生命徵兆呈現休克、大量出血、有性命危險一節，有
    臺中醫院99年7月20日中醫歷字第0990006661號函附卷可參
    （見偵卷第31頁），足認被告當時下手甚重，已有欲置告訴
    人王志全於死之犯意甚明。據此，被告既決意持該尖刀朝告
    訴人王志全之腹部刺去，且以足以使人喪失生命之手段實施
    之，雖告訴人王志全經緊急送醫救治，而倖免於死亡，仍無
    解於被告具有殺人犯意之認定。是以，綜合考量被告下手時
    所存在之客觀事實，諸如犯罪動機、手段、下手部位及被害
    人所受傷勢等各項情狀，足徵被告主觀上係基於殺人之意思
    而為上開行為。被告及辯護人雖辯稱被告並無殺人犯意云云
    ，顯難與被告表現在外之客觀行為相稱，委無足採。
(3)、復以，被告及辯護人雖辯稱：當天是因王志全先出手打被告
    ，被告將刀子拿出來要王志全不要再打他，結果王志全靠近
    搶被告的刀子，因此才刺到王志全的肚子，是王志全自己受
    傷的等語（見本院卷第31頁）；被告復於本院審理程序中稱
    ：伊刀子拿出來後他突然轉過來，所以才會捅到他的肚子等
    語（見本院卷168頁），據上可知，告訴人王志全究竟係因
    突然轉過來抑或搶被告之水果刀始被刺傷一事，被告前後供
    述不一，互為矛盾，已非可採。再佐以告訴人王志全及張志
    凱所述被告當時持刀之方式、高度、當日告訴人王志全與被
    告之相關位置觀之，當時告訴人王志全係採坐姿，而扣案水
    果刀之刃長約19.5公分，前端尖銳，倘被告未有往前刺入之
    作為，告訴人王志全僅係為搶下被告之水果刀，其腹部傷口
    之深度及方向當不致係由右腹壁向左側、後側平行刺入，且
    深度達15至20公分，亦即該刀刃大部分已刺入告訴人王志全
    腹部內，顯見係遭被告刻意使力刺入造成，可認被告持水果
    刀刺告訴人王志全之目的，絕非僅係單純要嚇阻告訴人王志
    全而已。況案發當時告訴人王志全並未持任何工具攻擊或防
    禦，若被告當時僅係出於恐嚇而無取人性命之意思，衡情可
    僅以該兇器作勢揮動比劃，或砍刺告訴人王志全身體其他並
    無重要器官之部位，即足使告訴人王志全感到恐懼，然被告
    竟在無預警之情形下，反持扣案之可重創人身甚而危害人性
    命之尖刀，近距離猛刺告訴人王志全之腹部，顯見被告當時
    並非僅係基於恐嚇之犯意而已，被告上開辯詞，顯事後卸責
    、圖減刑責之詞，尚難採信。再者，殺人犯意之有無本即應
    以行為初始，包括有無持兇器、所持兇器種類、數量、行兇
    者及共犯間之對話用語及行為過程（如下手之部位、下手輕
    重、下手之次數等）為細部之綜合觀察判斷，故本案自不得
    僅因被告僅有向被害人刺一刀，沒有發生死亡之結果或被告
    未趁走在告訴人2人後方刺向告訴人王志全，反推逕認係非
    基於殺人之犯意，是辯護人前開所辯，尚難採憑。
４、被告雖辯稱伊有重度憂鬱症，且有喝酒云云，辯護人亦為被
    告辯護：作案時被告喝了三分之一瓶的高梁酒，也有醉了，
    因被告有重度憂鬱症，案發時是否因此而引起被告情緒激動
    ，請求這部分將被告送交精神鑑定，證明被告是否因為罹患
    重度憂鬱症而在情緒受到刺激而導致案發時的行為等語，查
    被告案發後於99年6月21日上午6時2分許，經施以抽血檢測
    酒精濃度值雖高達299.6mg/ L (相當於呼氣測試酒精濃度數
    值1.45mg/L)，有刑法第一百八十五條之三之查獲後測試、
    觀察職務報告1紙在卷可按(見警卷第27至28頁)。然個人酒
    量殊異，尚難以飲酒數量或劃定一標準遽為是否酒醉之論斷
    。又被告有重度憂鬱症一情，業據被告供述在卷（見警卷第
    7頁），並有重大傷病卡、臺中醫院99年9月30日中醫歷字第
    0990009491號函檢附之張魁峰病歷資料在卷可考（見警卷第
    11頁、本院卷第68至89頁），固堪認定，惟本案經本院囑託
    行政院草屯療養院，就被告行為時，是否因其罹患重憂鬱症
    而致不能辨識其行為違法或欠缺依其辨識而行為之能力之情
    形而為鑑定。依據該院綜合被告之過去生活史、疾病史、案
    件相關影卷及此次鑑定所得之資料，認被告的臨床診斷為重
    鬱症及酒精依賴。被告坦承犯行，惟否認有攜械預謀殺人之
    意圖。被告長期有憂鬱情緒及酒精依賴的困擾，且於案發前
    曾飲用酒精，但根據被告對案件說明的時序及相關描述，如
    擔心自己安全而攜帶刀械（不論方式的適切性）及與保全組
    長打招呼說明來意等，顯示被告當時對外界事物的知覺理會
    及是非判斷作用，或自由決定意思之能力並無缺損。是該院
    鑑定結果認被告於犯行時之精神狀態，並無因上述精神疾病
    致其辨識行為違法或依其辨識而行為的能力喪失或顯著降低
    之情形，有該院99年12月30日草療精字第8777號函檢送精神
    鑑定報告書在卷可憑（見本院卷第155至158頁），復觀之被
    告於警詢、偵訊及本院審理時就其攜帶水果刀出門之動機、
    經過皆能清楚描述，且於本院審理時供稱：伊現在才知道他
    要王志全，伊以前都叫他『紅毛』（台語），當天伊在中山
    醫院外面差不多喝了三分之一的高梁酒，當時伊媽媽在那邊
    住院，時間差不多凌晨四、五點左右，喝完後伊就去伊母親
    病房拿水果刀，並把水果刀藏在伊外套暗袋裡，之後就騎機
    車去臺中醫院了，途中沒有發生車禍，到臺中醫院後，當時
    伊問警衛叫『紅毛』下來，伊自己去復健科那邊找他，走到
    那邊不用兩分鐘，而且他知道伊要去找他，因為保全人員已
    經有用對講機通知他了等語(見本院卷第15至16頁)，並參之
    被告於本院審理中供述：（問：拿刀刺王志全時，你自己是
    否知道你拿刀刺他是不對的？）我知道是不對的」、「（問
    ：拿刀刺王志全時，有無看到他流很多血？）有。」、「（
    問：你拿刀刺王志全和你喝酒有沒有關係是否藉酒壯膽？）
    應該多少也有藉酒壯膽...」「（問：你拿刀刺人的時候是
    否知道自己在做什麼行為？）我也知道我在拿刀刺人」等語
    （見本院卷第16至17頁）、「（問：你那天有無喝酒？精神
    狀況如何？）我有喝酒，但我精神狀況很清楚」等語（見本
    院卷第168頁），佐以證人王志全於本院審理中證述：「（
    問：你被刺的那天，被告的精神狀況如何？）我並沒有聞到
    酒味，因為與被告對話沒有很多句，不過被告沒有語無倫次
    ...」等語（見本院卷第97頁反面）及證人張志凱於本院審
    理時證述：「（問：被告對話、動作、走路、行為舉止有無
    異於常人的地方？）沒有」等語（見本院卷第101頁反面）
    ，足認被告當時雖有酒意，其意識仍清楚，可見被告於犯罪
    時，並無何因精神障礙而致欠缺或無法辨識其行為之能力，
    或有辨識能力顯著降低之情形，是以前揭行政院草屯療養院
    所為之鑑定結果，為屬可採。被告及辯護人上揭所辯，顯係
    畏罪卸責之詞，不足採信。
５、另被告於本院審理時辯稱：伊製作警詢筆錄當天，有拜託醫
    生幫伊開藥，伊的意識模糊云云，惟查被告於本院審理時供
    承：當時伊有頭暈，但是伊知道警員問伊的問題及伊回答的
    意思，警員問伊，伊對答的內容都對，警察製作的筆錄正確
    ，沒有亂寫等語（見本院卷第102頁反面），復稱：伊都是
    照伊的自由意志所作的陳述。伊當時作筆錄的時候有頭痛，
    但是警察問伊的問題伊都瞭解，伊也知道自己在說什麼，伊
    都有照自己的自由意志陳述，沒有人逼伊回答等語（見本院
    卷168頁反面），佐以證人即案發當日製作警詢筆錄負責詢
    問被告之警員吳志銘於本院審理時結證稱：被告警詢時所為
    的陳述都是被告出於自由意志陳述陳述，未用強暴脅迫或其
    他不正方法迫使其回答，被告於製作警詢筆錄時，精神狀況
    沒有異常。案發後被告有到醫院就醫，渠等於11點才42分才
    開始做筆錄，被告精神都正常，被告跟渠等問答過程中並無
    異常地方，亦無做其他要求，跟正常人一樣。警詢過程中，
    被告確實有講『若跟保全談不攏，他要拿那支水果刀殺他』
    ，被告當時有說其是因為之前被今日到庭的另兩位證人（即
    告訴人王志全及張志凱）打，其才懷恨在心，伊對於被告那
    天在做筆錄時稱精神科的藥沒了，有請求要吃精神科的藥一
    事沒有印象等語（見本院卷第102頁），足徵本案被告之警
    詢時筆錄內容係被告於意識清醒下所為之供述，堪以認定，
    被告前開辯稱，洵不足採。
６、再者，據被告供承當時其係於坐著時持刀刺向告訴人王志全
    ，而證人王志全則於本院審理時證述：「（問：他刺你的時
    候，他是站著或坐著？）他是站著」、「（問：被告如何刺
    你？）就是由上往下...」云云（見本院卷第95頁），此部
    分細節雖有出入，然參之證人張志凱於本院審理時證稱：被
    告是坐著殺王志全等語（見本院卷第101頁正面），及佐以
    被害人之傷勢所在位置係由右腹壁向左側、後側平行刺入，
    業如前述，再衡之當時告訴人王志全突然受到外物猛刺之時
    ，渠受此巨大驚嚇之餘，注意力可能僅能及於其受傷之主要
    部位，勢必無法冷靜觀察其餘細節，證人王志全之證言，因
    此對細節部分之事實有所誤記，故此部分細節應以被告供述
    為可採。又證人王志全之證言，對此部分細節部分之事實雖
    未盡相符，然其對於基本事實之陳述，本院認與真實相符，
    自仍得予以採信。
７、至辯護人聲請向臺中醫院調取被告先前就醫證明及當日驗傷
    內容，證明被告於事發前手部有動手術，沒辦法完全施力，
    並無殺人能力一節，然查，告訴人因被告持水果刀刺入腹部
    致受有上開傷害，已如前述，據此，告訴人王志全腹部遭扣
    案水果刀刺入之傷口長度達20公分，腹部出血量亦有4000cc
    -4500cc，可見被告用手持刀刺向王志全之力道甚猛，縱被
    告之前手部曾經手術，其施力亦未受到影響，是本院認無向
    臺中醫院調取被告之就醫證明及當日驗傷內容之必要，併予
    敘明。
８、辯護人另聲請向臺中醫院調取案發現場錄影監視畫面，以查
    明案發當時被告遭被害人王志全毆打臉頰側向旁邊及被害人
    王志全受傷經過一情，查本件案發當日現場錄影監視畫面業
    經調閱附於警卷內，且證人吳志銘於本院審理時證述：「（
    《提示警卷P38-59》跟本案有關的監視畫面是否都已經翻拍
    成照片，有無遺漏的照片？）沒有，所有跟本案有關的監視
    畫面都已經翻拍成照片，沒有遺漏的現象。」等語（見本院
    卷第102頁反面），故本院認無調查之必要，附此敘明。
(三)、綜上所述，被告所辯顯難與其表現於外之客觀行為相稱，應
    屬避重就輕之詞，不足採信。被告既係基於殺人之犯意，持
    銳利之刀子刺向告訴人王志全之腹部，嗣因告訴人王志全機
    警閃避脫逃及醫院救治得宜，其殺人之犯行始未能得逞，本
    案被告殺人未遂犯行，事證已臻明確，應予依法論科。
三、論罪科刑：
(一)、核被告所為，係犯刑法第271條第2項、第1項之殺人未遂罪
    （告訴人王志全部分）及刑法第277條第1項之傷害罪（告訴
    人張志凱部分）。被告已著手於上開殺人行為之實行而不遂
    ，為未遂犯，爰依刑法第25條第2項之規定，按既遂犯之刑
    度減輕之。被告所犯上開2罪間，犯意各別，罪名互殊，應
    予分論併罰。另被告前因多次竊盜案件，經本院以96年度易
    字第61 57號減刑及定應執行刑後，判處有期徒刑10月，並
    由臺灣高等法院臺中分院判決上訴駁回，而於97年5月22日
    確定，於98年7月14日縮短刑期執行完畢，有臺灣高等法院
    被告前案紀錄表在卷可稽，其於受有期徒刑之執行完畢後，
    5年以內故意再犯本件有期徒刑以上之各罪，均為累犯，除
    就殺人未遂罪法定本刑為死刑、無期徒刑部分，不得加重外
    ，其餘法定本刑部分均應依刑法第47條第1項規定各加重其
    刑，並就殺人未遂部分依法先加重其刑後減輕之。
(二)、爰審酌被告僅因細故即對告訴人王志全、張志凱心生不滿，
    即持水果刀猛刺告訴人王志全、割傷告訴人張志凱，致告訴
    人王志全受傷非輕，而告訴人張志凱亦受有手部傷害，惡性
    非輕，嚴重危害社會治安，犯後已承認傷害犯行；對殺人未
    遂之犯行則否認，未能表達悔悟之意，於此部分犯罪後態度
    尚無從為其有利之考量，又事後未與被害人和解，賠償其所
    受之損失，兼衡被告犯罪手段、素行、生活狀況、教育程度
    、所生危害等一切情狀，就其所犯各罪分別量處如主文所示
    之刑，並定其應執行之刑。扣案之水果刀1把，為被告所有
    供本案犯罪所用之物，業據被告供承在卷（見本院卷第167
    頁正面），爰依刑法第38條第1項第2款規定宣告沒收。
據上論斷，應依刑事訴訟法第299條第1項前段，刑法第271條第2
項、第1項、第25條第2項、第277條第1項、第47條第1項、第51
條第5款、第38條第1項第2款，刑法施行法第1條之1，判決如主
文。
本案經檢察官康淑芳到庭執行職務。
中    華    民    國   100    年    2     月    14    日
            刑事第十六庭  審判長法  官  王世華
                                法  官  楊欣怡
                                法  官  蔡美華
以上正本證明與原本無異。
如不服本判決應於收受判決後10日內向本院提出上訴書狀，並應
敘述具體理由；其未敘述上訴理由者，應於上訴期間屆滿後20日
內向本院補提理由書（均須按他造當事人之人數附繕本）「切勿
逕送上級法院」。
                                書記官  謝惠雯
中    華    民    國   100    年    2     月    14    日
附錄論罪科刑法條
中華民國刑法第271條
（普通殺人罪）
殺人者，處死刑、無期徒刑或 10 年以上有期徒刑。
前項之未遂犯罰之。
預備犯第 1 項之罪者，處 2 年以下有期徒刑。
中華民國刑法第277條
（普通傷害罪）
傷害人之身體或健康者，處 3 年以下有期徒刑、拘役或 1 千元
以下罰金。
犯前項之罪因而致人於死者，處無期徒刑或 7 年以上有期徒刑
；致重傷者，處 3 年以上 10 年以下有期徒刑。